臺灣臺北地方法院民事判決　　　　　　　94年度訴字第1009號
原　　　告　乙○○
訴訟代理人　呂沐基律師
被　　　告　甲○○
訴訟代理人　王東山律師
複代理人　　李美寬律師
複代理人　　林孝甄律師
上列當事人間請求債務人異議之訴事件，本院於民國94年3月29
日言詞辯論終結，判決如下：
    主  文
原告之訴駁回。
訴訟費用由原告負擔。
    事  實
一、原告聲明：本院93年度執字第22081號強制執行事件，有關
    民國76年8月17日起至84年6月26日止之利息之強制執行程序
    應撤銷。並陳述：
 （一）本件被告依本院89年度訴字第3398號民事判決主文第1項
      「被告（即本案原告）應給付原告（即本案被告）新台幣
      （下同）4,130,200元，及自76年8月17日起至清償日止，
      按年息百分之5計算之利息」，被告依此執行名義查封原
      告所有之房地，其利息之計算長達18年之久。
 （二）被告陳報債權本金為4,130,200元、利息自76年8月17日起
       至94年1月11日止，全部為3,594,406元，而原告為免訟累
       ，已於94年1月10日自動清償本金4,130,200元，又於94年
       1月27日清償被告起訴前5年之利息2,111,494元，有強制
       執行卷可參。
 （三）而對於76年8月17日起至84年6月26日止之利息，計1,482
       , 912元，原告拒絕給付，因民法第126條規定，利息之請
       求權時效為5年，被告於89年6月26日具狀起訴，依法律規
       定，利息自76年8月17日起至84年6月26日止利息屬於自然
       債務，原告可以拒絕給付。爰依強制執行法第14條第1項
       之規定，提起本訴。
二、被告聲明：如主文所示。並陳述：
 （一）按「當事人於言詞辯論時，就他造所為給付之請求為認諾
       者，即令該請求權之消滅時效已完成，亦應本於其認諾為
       該當事人敗訴之判決，不得再以言詞辯論終結前消滅時效
       之完成，為拒絕給付之理由」，最高法院30年上字第473
       號判例著有明文。
 （二）被告據以聲請強制執行之執行名義，即臺灣臺北地方法院
       89年度訴字第3398號民事判決主文第1項即為：被告應給
       付原告4,130,200元，及自76年8月17日起至清償日止，按
       年息百分之5計算之利息，雖民法第126條規定利息請求權
       時效為5年，惟此必須在債務人於民事案件事實審言詞辯
       論終結前為時效抗辯時，始有罹於時效消滅之情況，然原
       告於前開案件審理時，從未主張被告於76年8月17日至84
       年6月26日之利息請求權已罹於時效消滅，是參諸前揭判
       例意旨，原告自不得再以言詞辯論終結前消滅時效之完成
       ，為拒絕給付之理由甚明。
  （三）又按強制執行法第14條第1項規定：「執行名義成立後，
        如有消滅或妨礙債權人請求之事由發生，債務人得於強
        制執行程序終結前，向執行法院對債權人提起異議之訴
        。如以裁判為執行名義時，其為異議原因之事實發生在
        前訴訟言詞辯論終結後者，亦得主張之」，亦即債務人
        異議之訴，須以其主張消滅或妨礙債權人請求之事由係
        發生於執行名義成立後者始得為之，若其主張此項事由
        在執行名義成立之前即已存在者，自不得依強制執行法
        第14條之規定，提起債務人異議之訴無疑，查原告所主
        張之「消滅或妨礙債權人請求之事由」乙事，係發生於
        執行名義成立前，已如前述，是按前揭條款規定，原告
        據此提起債務人異議之訴，自於無據。
  （四）另原告以本院88年度易字第1216號免訴判決，謂伊曾於
        鈞院刑事庭為時效抗辯云云，前開免訴判決係以該案已
        逾侵占罪之追訴權時效為由，諭知免訴判決，與民法上
        之請求權時效根本無涉。
三、兩造不爭執之點：
  （一）本件被告依本院89年度訴字第3398號民事判決主文第1
        項：被告（本案原告）應給付原告（即本案被告）4,1
        30,200元，及自76年8月17日起至清償日止，按年息百
        分之5計算之利息，作為執行名義，向本院聲請強制執
        行，有本院93年度執字第22081號執行卷可參。
  （二）被告陳報債權本金為4,130,200元、利息自76年8月17日
        起至94年1月11日止，全部為3,594,406元。原告業於94
        年1月10日自動清償本金4,130,200元，又於94年1月27
        日清償被告起訴前5年之利息2,111,494元。
  （三）對於76年8月17日起至84年6月26日止，按年息百分之5
        計算之利息，原告則拒絕給付。
四、本件訴訟之爭點為：執行名義即本院89年度訴字第338號民
    事判決，其判決主文第1項已明確諭知被告（即本案原告）
    應給付原告（即本案被告）4,130,200元，及自76年8月17日
    起至清償日止，按年息百分之5計算之利息，嗣後在強制執
    行程序中，原告（即債務人）可否再就76年8月17日起至84
    年6月26日止之利息，提出5年短期時效抗辯？經查：
  （一）按強制執行法第14條第1項規定：「執行名義成立後，
        如有消滅時效或妨礙債權人請求之事由發生，債務人得
        於強制執行程序終結前，向執行法院對債權人提起異議
        之訴。如以裁判為執行名義時，其為異議原因之事實發
        生在前訴訟言詞辯論終結後者，亦得主張之」亦即債務
        人異議之訴，須以其主張消滅或妨礙債權人請求之事由
        係發生於執行名義成立後者始得為之，若其主張此項事
        由在執行名義成立之前即已存在者，自不得依強制執行
        法第14條之規定，提起債務人異議之訴。本件原告所主
        張之自76年8月17日起至84年6月26日止之利息，已罹於
        5年短期時效云云，係在本案訴訟言詞辯論終結前已存
        在之情形，並非執行名義成立後所「新發生」之消滅或
        妨礙事由，與債務人異議之訴之構成要件不符合。
  （二）另確定判決會發生既判力，而既判力作用之一，即私權
        效，其會遮斷（排除）當事人就同一訴訟標的在前訴事
        實審言詞辯論終結前「得」提出之攻擊防禦方法之更形
        提起。
        如允許當事人就法院據以為判斷訴訟標的之權利或法律
        關係存否之前提資料（基礎資料），可以要求法院另行
        確定或重新評價，則既判力實際上將失其意義，故排除
        該等資料之提出。正為既判力之作用。本件原告所主張
        之自76年8月17日起至84年6月26日止之利息，已罹於5
        年短期時效云云，係前訴訟（即本院89年度訴字第3398
        號民事訴訟）事實審言詞辯論終結前提出之防禦方法，
        原告於前訴訟中並未提出，日後即不得再行主張，原告
        於確定判決據以強制執行時，再執以前得提出而未提出
        之防禦方法，提起債務人異議之訴，於法不合。
五、綜上所述，原告所主張之利息已罹於5年短期時效云云，並
    非執行名義成立後，新發生之事由，而且原告屬於前訴訟事
    實審言詞辯論終結前提出，而未曾提出之防禦方法，已生私
    權效，其已不得再行主張。原告之訴為無理由，應予駁回。
六、訴訟費用負擔之依據：民事訴訟法第78條。
中      華      民      國    94    年    4   月   20   日
                        民事第一庭法  官  呂淑玲
以上正本係照原本作成。
如對本判決上訴，須於判決送達後20日內向本院提出上訴狀。
中      華      民      國    94    年    4   月   20   日
                                  書記官  方美雲
    理  由
    本件被告，未於言詞辯論期日到場，核無民事訴訟法第386
    條各款所列情形，爰依原告之聲請，由其一造辯論而
    為判決。
二、得心證之理由：
   （一）原告主張之事實，已據其提出與所述相符之__為證，
         原告之主張為可採信。
   （二）原告據以提起本訴，請求__，即無不合，應予准許。
三、假執行之宣告：
    原告陳明願供擔保，聲請宣告假執行，核無不合，爰酌定相
    當擔保金額准許之。
四、結論：原告之訴為有理由，依民事訴訟法第385條第
   1項前段、第78條、第85條第2項，第390條
    第2項判決如主文。
中　　華　　民　　國　　94　　年　　4 　　月　　26　　日
                  民事第一庭    法　官　呂淑玲
以上正本係照原本作成
如對本判決上訴，須於判決送達後20日內向本院提出上訴狀
中　　華　　民　　國　　94　　年　　4 　　月　　26　　日
                    　　　　　　書記官　方美雲
